臺灣高等法院臺南分院刑事判決　　　　 100年度上易字第32號
上　訴　人　臺灣臺南地方法院檢察署檢察官
被　　　告　文玉忠
選任辯護人　林仲豪律師
　　　　　　方意欣律師
上列上訴人因被告侵占案件，不服臺灣臺南地方法院99年度易字
第361號中華民國99年12月1日第一審判決（起訴案號：臺灣臺南
地方法院檢察署98年度偵緝字第147號），提起上訴，本院判決
如下：
    主    文
上訴駁回。
    理    由
一、本件公訴意旨略以：被告文玉忠於民國（下同）91年2月中
    旬許，在桃園縣中壢市中壢高中對面某公司處，收受友人李
    崇義轉委託討債而交付之債權人即告訴人陳有在所有、金額
    計新臺幣（下同）1,226,500元之支票5張及630,000元之協
    議書（即借據）1份，李崇義並將告訴人所有之電話號碼留
    予被告，且將被告之電話號碼0000000000號交予告訴人供2
    人聯繫，被告即在臺中地區委託綽號「阿傑」之人（下稱「
    阿傑」）幫忙討債，因「阿傑」所屬討債公司須委託人出具
    委託書，被告乃於91年3月20日傳真1份載有委託人陳有在、
    受託人文玉忠、身分證字號Ｚ000000000號、住址臺南市○○
    街28巷54號、上述5張支票號碼金額及協議書金額之債權全
    權處理委託書至告訴人位於金門縣金寧鄉湖埔村頂埔下10號
    之「石在砂石水泥預拌廠」（下稱石在砂石廠）處，要求告
    訴人在委託書簽名蓋章，並補載告訴人身分證字號及金門縣
    之住址；告訴人收受該傳真後即將之交予會計李淑娟，由李
    淑娟在該委託書記載告訴人之身分證號碼及地址，再由告訴
    人簽名蓋章（包括石在砂石廠之印章及告訴人之私章）後，
    當日傳真予被告，被告取得委託書後即請「阿傑」前往討債
    。「阿傑」乃持支票5張及協議書，於91年3月下旬，前往債
    務人劉帶春位於臺中縣（起訴書誤載為臺南縣）東勢鎮○○
    街190巷47之5號住處，代向劉帶春、賴櫻桃夫婦討債，劉帶
    春、賴櫻桃見狀乃電詢告訴人，告訴人承認係委託該人代為
    討債，劉帶春、賴櫻桃乃將欠款交予「阿傑」，「阿傑」則
    將支票5張及協議書交還予劉帶春夫婦。詎被告與「阿傑」
    取得欠款1,856,500元後，即共同意圖為自己不法之所有，
    將該款據為己有，未為返還。嗣因告訴人見被告遲無回覆討
    債結果，乃向劉帶春夫婦查詢，得知欠款已償還，即電催被
    告還款，被告藉故拖延後即避不見面，告訴人始知上情。因
    認被告涉犯刑法第335條第1項之侵占罪嫌等語。
二、證據能力部分：
  (一)按被告以外之人於審判外之言詞或書面陳述，除法律有規定
    者外，不得作為證據，刑事訴訟法第159條第1項定有明文。
    所謂被告以外之人於審判外之陳述，係指被告以外之人就其
    曾經參與或見聞之事實，事後追憶並於審判外為陳述者而言
    。查告訴代理人何曜男律師於94年7月8日、94年8月23日、
    95年2月24日、96年2月1日偵查中所為之陳述（見94他1950
    卷第9頁偵訊筆錄、94他1950卷第20至21頁偵訊筆錄、95偵
    1260卷第5頁偵訊筆錄、95調偵688卷第9頁偵訊筆錄），係
    以告訴代理人之身分代理告訴人陳述犯罪事實及調查證據之
    意見，並非其本人曾經參與或見聞之事實而於審判外所為之
    陳述，自無證據能力。至於告訴代理人何曜男律師於99年2
    月8日偵查中所為之陳述（見98偵緝147卷第67至68頁偵訊筆
    錄），係以證人之身分具結後，對其本人參與處理告訴人與
    被告和解事宜之見聞經驗所為之陳述，而被告及辯護人並未
    舉證證明有何顯有不可信之情形，依刑事訴訟法第159條之1
    第2項之規定，自具有證據能力。
  (二)又按被告以外之人於審判外之陳述，雖不符刑事訴訟法第15
    9條之1至第159條之4之規定，而經當事人於審判程序同意作
    為證據，法院審酌該言詞陳述或書面陳述作成時之情況，認
    為適當者，亦得為證據；又當事人、代理人或辯護人於法院
    調查證據時，知有第159條第1項不得為證據之情形，而未於
    言詞辯論終結前聲明異議者，視為有前項之同意，同法第15
    9條之5定有明文。而刑事訴訟法第159條之5之立法意旨在於
    傳聞證據未經當事人之反對詰問予以核實，原則上先予排除
    。惟若當事人已放棄反對詰問權，於審判程序中表明同意該
    等傳聞證據可作為證據；或於言詞辯論終結前未聲明異議，
    基於尊重當事人對傳聞證據之處分權，及證據資料愈豐富，
    愈有助於真實發見之理念，上開傳聞證據亦均得資為證據。
    經查：本案其餘所引用之供述證據及具有傳聞性質之書面證
    據，本院準備程序及審判程序提示予檢察官、被告及其辯護
    人均表示對於證據能力無意見，同意列為證據（見本院卷第
    39至42頁、第83至85頁），經審酌上開證據製作時之情況，
    並無違法不當之情事，認為以之作為證據應屬適當，且採納
    為證據，尚無礙於被告與辯護人於程序上之彈劾詰問權利，
    而認上開證據（含傳聞證據）合於刑事訴訟法第159條之5等
    規定，具有證據能力。至於其餘非供述證據均經法定程序取
    得，無不得為證據之情形，自亦有證據能力，合先敘明。
三、按犯罪事實應依證據認定之，無證據不得認定犯罪事實；不
    能證明被告犯罪者，應諭知無罪之判決，刑事訴訟法第154
    條第2項、第301條第1項分別定有明文。又事實之認定，應
    憑證據，如未能發現相當證據，或證據不足以證明，自不能
    以推測或擬制之方法，以為裁判基礎；認定不利於被告之事
    實，須依積極證據，苟積極證據不足為不利於被告事實之認
    定，即應為有利被告之認定，更不必有何有利之證據；而告
    訴人之告訴，係以使被告受刑事訴追為目的，是其陳述是否
    與事實相符，仍應調查其他證據以資審認；再被告否認犯罪
    所持之辯解，縱屬不能成立，仍非有積極證據足以證明其犯
    罪行為，不能遽為有罪之認定（最高法院40年台上字第86號
    、30年上字第816號及第1831號、52年台上字第1300號判例
    意旨參照）。且按刑事訴訟法第161條第1項規定：檢察官就
    被告犯罪事實，應負舉證責任，並指出證明之方法；因此，
    檢察官對於起訴之犯罪事實，應負提出證據及說服之實質舉
    證責任，倘其所提出之直接證據或間接證據，或其所指出之
    證明方法，並未達到通常一般之人均不致有所懷疑，而得確
    信其為真實之程度，而有合理之懷疑存在，無從使事實審法
    院得有罪之確信時，基於無罪推定之原則，即應為被告無罪
    判決之諭知（最高法院76年台上字第4986號、92年台上字第
    128號判例意旨參照）。又按刑法第335條之侵占罪，須被侵
    占他人之物，原為行為人所持有，而行為人有易持有為所有
    之不法意思並將之據為己有始可構成。若行為人無此犯罪意
    思，縱因處理委任事務有過失，致生損害於委任人之財產或
    其他利益，因缺乏主觀要件，亦難律以本條之罪。
四、公訴意旨認被告涉犯上開侵占罪嫌，無非以上開事實業經告
    訴人指述明確，核與證人即被告友人李崇義證稱曾將告訴人
    交付之債權資料即支票正本5張、協議書正本1張轉交予被告
    代為催討債務，並提供被告及告訴人之聯絡電話予雙方以利
    自行聯繫，及證人即石在砂石廠會計李淑娟證稱曾受告訴人
    指示填寫委託書1張等語相符，並經證人即債務人劉帶春、
    賴櫻桃夫婦證稱曾將欠款交付予持支票及協議書正本前來討
    債之人等語無訛，復經證人何曜男律師證稱被告與告訴人曾
    就本案商談和解事宜明確，且有告訴人提出之支票影本5張
    、委託書影本1張及何曜男律師擬具之空白和解書1份在卷可
    資佐證等證據，為其論據。訊據被告固供承其曾聽聞證人李
    崇義講述告訴人欲託人在臺中地區追討債款之事，並曾自證
    人李崇義處收受告訴人所提供之債權資料影本，再轉交予「
    阿傑」為告訴人追討債款，惟堅決否認有何侵占犯行，辯稱
    ：伊自證人李崇義處所收受告訴人提供之債權資料均係影本
    ，其係認「阿傑」看起來很兇悍，可能可以為告訴人討債，
    且告訴人所提出之債權資料是影本，可以讓「阿傑」試著向
    債務人追討看看，始將該等債權資料均交付予「阿傑」，並
    由「阿傑」自行聯繫催討債款之事；其交付債權資料予「阿
    傑」後，就後續情形均未再加聞問，亦不曾與告訴人聯繫，
    僅因告訴人事後曾致電詢問為何未將所追討之債款交還，其
    才曾與告訴人通電話，並因「阿傑」是其所介紹，其為了負
    道義上之責任，始與告訴人談論和解事宜等語。被告辯護人
    則以：(一)告訴人提出之委託書並非被告所提供，且系爭委託
    書上載傳真時間「00-00-00 00：44」，代表係91年4月8日3
    點44分傳真，但催討債務之人「早在」91年3月下旬即向債
    務人劉帶春、賴櫻桃收取債款，則系爭委託書製作之時間顯
    然係在催討債務之後，是系爭委託書非被告所提供。被告僅
    自證人李崇義取得支票「影本」5張、協議書「影本」1份，
    絕無與實際向債務人劉帶春、賴櫻桃催討債務時，提示前開
    債權文件「正本」並取得債款之人，意圖為自己不法所有而
    侵占該債款之犯意聯絡與行為分擔。(二)證人李崇義與告訴人
    陳有在就是否將支票正本5張及協議書正本1紙給被告乙節，
    前後供述不一。被告並未取得相關債權文件正本，自無可能
    意圖為自己不法所有，與實際取得債款之人，共同侵占本件
    債款。(三)告訴代理人稱被告有同意和解，係因被告不堪其擾
    ，基於道義責任的考慮，才說願意幫告訴人多少出一些律師
    費用，絕非承認告訴人所指稱犯罪事實之意思等語，為被告
    辯護。
五、經查：
  (一)本件告訴人因對債務人劉帶春、賴櫻桃夫婦有總金額合計達
    1,856,500元之債權，然遲未能取回此等債款，又因告訴人
    身在金門地區，不便親至臺中地區向債務人劉帶春、賴櫻桃
    追討債款，欲委託他人代為討債，而先委託友人李崇義代為
    處理追討債款事宜等情，業據證人即告訴人陳有在於原審審
    理中證述：伊是委託李崇義幫伊催討賴櫻桃所積欠之債務，
    因為李崇義到金門要跟伊談合夥作預拌混泥土的事，伊跟李
    崇義提到伊有債務人在台中，需要處理該筆債務，伊人在金
    門不方便，李崇義有說到他在臺灣很熟，可以幫伊處理債務
    等語（見原審卷第112頁），核與證人李崇義於原審審理時
    證稱：伊因為工程關係，經常去金門與告訴人碰面，告訴人
    有跟伊提到，說台中有一家建築商欠他工程款，拿不回來，
    問伊有沒有認識的人能夠幫他去追討，看這個錢有沒有辦法
    拿回來，因為他在金門不方便等語相符（見原審卷第145頁
    背面），復有債務人賴櫻桃簽發之支票影本5紙及債務人劉
    帶春書立之協議書影本1紙（見94他1950卷第24至28頁、原
    審卷第132頁）附卷可稽，堪以認定。次依證人劉帶春於偵
    查中證述：收取債款的人帶著支票正本及協議書正本來說是
    替告訴人收取債權，伊有打電話和告訴人聯絡，告訴人承認
    人是他叫來的，之後伊就把錢交給討債公司的人，並取回支
    票正本及協議書正本。被告沒有與伊聯繫說要收取告訴人的
    債權，收取債款的人不是被告，也不是李崇義等語（見94他
    1950卷第21頁、95偵1260卷第31頁），證人賴櫻桃於偵查中
    證稱：對方來討債協調時，伊有與告訴人聯絡過，告訴人承
    認人是他叫來的等語（見95偵1260卷第31頁），則為告訴人
    親至臺中地區向債務人劉帶春、賴櫻桃追討債款並持有告訴
    人之債權資料即支票正本及協議書正本之人，並非被告本人
    ，亦非告訴人委託之友人李崇義本人，亦堪認定。
  (二)被告於偵查中辯稱：李崇義有交支票影本給伊，伊將整個李
    崇義東西交給「阿傑」去處理，伊把告訴人或李崇義的電話
    給「阿傑」，叫「阿傑」事情辦好後要與他們聯絡等語，嗣
    於原審及本院審理中辯稱：伊將「阿傑」介紹李崇義，在介
    紹當時將債權資料影本交給「阿傑」，並把李崇義、告訴人
    的電話交給「阿傑」，讓他們自己聯絡等語；經與證人李崇
    義於偵查中證述：告訴人將支票正本及協議書正本寄給伊，
    伊將之交給被告幫忙討債。伊有把被告電話給告訴人，告訴
    人電話給被告，其二人就互相聯絡，伊不知道「阿傑」這件
    事等語（見94他1950卷第18至19頁），嗣於原審審理時證稱
    ：告訴人將債務資料寄給伊，伊沒有看裡面的東西，然後將
    整個資料拿到雙連坡工地交給被告。伊把告訴人的資料交出
    去之後，是告訴人自己在聯絡債務的事情，伊沒有再就此事
    與其他人聯絡。伊之前在偵查中說交給被告的支票、協議書
    都是正本，是告訴人打電話給伊，說他要把台中債務資料掛
    號寄給伊，伊後來確實收到告訴人寄給伊的包裹，伊沒有打
    開來看，但想說那裡面應該就是告訴人台中債權、債務資料
    的正本，所以檢察官訊問伊時，伊就回答說是正本，當時伊
    並不確定包裹內是什麼東西等語（見原審卷第145頁背面至
    第147頁正面）互核；被告與證人李崇義二人之陳述前後不
    一，且互有推託避重就輕之情，衡其二人均涉入告訴人委託
    追討債務人劉帶春、賴櫻桃債款事件中，處於對立之利害關
    係，尚難僅憑證人李崇義非無瑕疵可指之證言而遽為不利於
    被告之認定。況參告訴人於偵查中先指陳：伊除轉交支票正
    本予證人李崇義外，未曾交付協議書正本予證人李崇義等語
    （見94他1950卷第40頁），嗣於原審審理時則證稱：伊曾交
    付協議書正本予證人李崇義（見原審卷第112頁背面），審
    之告訴人先後所述已有不符之處，且以證人李崇義前後未盡
    一致之證述內容，亦無從逕予認定告訴人證述伊有轉交支票
    正本及協議書正本予證人李崇義等節全屬信實，而本件實際
    向債務人劉帶春、賴櫻桃催討債款之人又確可提示該協議書
    正本予債務人劉帶春、賴櫻桃確認無誤，則該實際追討債務
    之人是否另曾直接向告訴人取得該協議書正本等債權資料，
    亦非無疑。
  (三)至於告訴人於91年間在伊經營之石在砂石廠內，指示證人李
    淑娟在1份以印刷字體載有受託人為被告姓名、身分證字號
    及住址，日期91年3月20日之委託書上填載告訴人之身分證
    字號、住址，並蓋用「石在砂石水泥預拌廠」「陳有在」之
    大小章後，傳真該委託書至某處之事實，已據告訴人於偵查
    及原審審理中證述：委託書傳真過來時就有受託人文玉忠的
    名字、身分證字號及住址，要伊將名字、身分證字號、地址
    寫在委託書上，並在委託書上蓋公司的大小章回傳，寫委託
    書時會計有看到等語（見96調偵續8卷第27頁、98偵緝147卷
    第48頁、原審卷第113頁），核與證人李淑娟於偵查中證稱
    ：伊曾受告訴人指示在委託書上填載告訴人之姓名、身分證
    字號等語大致相符（見98偵緝147卷第73頁），復有委託書
    影本1紙在卷足憑（見94他1950卷第2頁），而參之告訴人與
    被告間除有上開款項糾紛外，素來均無嫌怨或仇隙存在，且
    告訴人確可提出其上載有被告名義之委託書影本1紙以供查
    考，並經與被告、告訴人或本案均毫無利害關係之證人李淑
    娟於偵查中證述曾代為在上述委託書上填載告訴人之姓名、
    身分證字號等語無訛，固堪認告訴人證述伊曾指示證人李淑
    娟填載卷附委託書並傳真予他人乙情，應非虛妄。
  (四)告訴人於偵查及原審審理時雖又證稱：本件是因被告以其電
    話與伊聯絡，要求伊在委託書上填寫資料，並蓋用石在砂石
    廠之大小章後，再行回傳，伊方依被告之要求傳真委託書，
    其後被告曾再電話告知已委託他人收取債款等語（見94他19
    50卷第40至41頁、96調偵續8卷第27頁、原審卷第113頁），
    並據證人李崇義於偵查中證稱：伊曾將被告及告訴人之電話
    號碼告知雙方，其後被告與告訴人即自行聯繫等語（見94他
    1950卷第18頁），然因證人李崇義於原審審理中又證稱：伊
    將告訴人交付之債權資料轉交給被告後，即未再就此事與他
    人聯繫。告訴人應該是交代去處理債務的人，這是伊的判斷
    ，因為伊有把告訴人的電話給被告等語（見原審卷第146頁
    正面），足徵證人李崇義上開證述被告與告訴人曾自行聯繫
    等節，係屬證人李崇義個人主觀之推想，而非其親身見聞之
    經歷，尚難憑採。又依證人李淑娟於偵查中證稱：不清楚告
    訴人如何將委託書交付予他人等語（見98偵緝147卷第73頁
    ），亦不足作為擔保告訴人陳述真實性之補強證據。而告訴
    人所提供之委託書影本，並未見有傳真之電話號碼，被告與
    告訴人使用之行動電話或市話之通聯紀錄，復均因已逾保存
    年限而無法調閱，有該委託書影本及中華電信股份有限公司
    臺灣南區電信分公司金門營運處99年6月2日金字第09900000
    73號函、臺灣大哥大股份有限公司99年6月2日法大字第0990
    76746號函在卷可參（見原審卷第58至59頁），則告訴人證
    述係被告要求伊出具該委託書，及被告曾與告訴人電話聯繫
    催討債款事宜乙事，實乏其他積極證據可資佐證，要難徒憑
    告訴人之指證而遽認要求告訴人出具委託書之人即為被告本
    人。
  (五)再者，被告因長年在外經商，多有在相關契約書據上填載其
    身分資料之機會，亦據證人陳錫儀於原審審理時證述：被告
    與李崇義簽立之合作契約簽名欄有合夥人名字、身分證字號
    、住址等語無誤（見原審卷第108頁背面），足見他人欲藉
    由其他管道得悉其身分資料並非難事，亦未能排除實際向債
    務人劉帶春、賴櫻桃催討債款之人為避免催討債款時受阻，
    又不欲身分曝光，乃預先要求告訴人出具此有被告名義之委
    託書以利必要時可供提示，並可避免實際身分遭人查悉之可
    能。又觀之債務人劉帶春、賴櫻桃遭索還系爭債款時，前去
    討債之人並未出示該委託書，已據證人劉帶春於偵查中證述
    ：當初跟伊要債的人並沒有拿委託書給伊看，是拿支票正本
    及協議書給伊看等語明確（見94他1950卷第21頁），是實際
    向債務人劉帶春、賴櫻桃取得債款之人與委託書間究有何關
    聯，實缺乏客觀事證可資認定。且觀告訴人提出之委託書上
    載傳真時間為「00-00-00 00：44」（見94他1950卷第2頁）
    ，係指該委託書係於91年4月8日3點44分傳真，核其傳真時
    間亦已在公訴意旨所稱催討債務之人於91年3月下旬向債務
    人劉帶春、賴櫻桃催討債款後之時間。因之，公訴意旨所稱
    「『阿傑』所屬討債公司須委託人出具委託書」，被告乃傳
    真該委託書予告訴人要求簽立云云，純係推測之詞，並無任
    何客觀證據可資證明，亦無從以此逕認被告與實際向債務人
    劉帶春、賴櫻桃追討而取回該等債款之人間必然有何關聯，
    更遑論以此推認被告與該人間有何侵占之犯意聯絡及行為分
    擔存在。況衡之被告若確有此等共同侵占債款之意，為免事
    後遭告訴人追討，尤應避免其真實身分遭人查知，始合常理
    ，實無於要求告訴人出具被告為受託人名義之委託書，使被
    告成為該等債款遭不明人士取走後，唯一可遭告訴人循線查
    知而索還款項之人。由此益見公訴意旨以卷附委託書逕行推
    認被告與實際取得債款之人間有侵占之犯意聯絡及行為分擔
    ，委難憑採。
  (六)又縱認告訴人確曾將上開作為債權憑證之支票、協議書正本
    等物交付予證人李崇義，證人李崇義再將之轉交予被告，由
    被告將追討債務事宜及上開債權憑證正本委託交付第三人等
    情屬實，惟觀被告辯稱其係將所收受之債權資料轉交予「阿
    傑」，其後即未曾再干涉後續債款催討事宜等語，已據證人
    陳錫儀於偵查中及原審審理中均證稱：伊確曾介紹1位綽號
    為「俊傑」或「阿傑」之友人給被告認識，該「俊傑」或「
    阿傑」之友人是伊在台中市一個洪門的場合聊天認識的。之
    後，被告有請伊幫忙找「俊傑」，伊有透過朋友去問，但沒
    有找到。伊沒有見聞過「在雙連坡工地李崇義委託阿傑處理
    債務，並交付乙份債務資料影本給阿傑」乙事等語甚詳（見
    98偵緝147卷第35至37頁、原審卷第107頁正面至第109頁正
    面、第111頁背面）；而以證人陳錫儀於偵查中及原審審理
    時之證述，均僅提及確有「阿傑」之存在，並未進而證稱伊
    如何見聞被告轉委託「阿傑」代告訴人追討債款乙事，足認
    證人陳錫儀應係陳述自己所體驗之事實，尚無為迴護被告而
    故為不實證述之情形，是其證言應屬真實可採，因而被告上
    開辯解即非無據。至於證人陳勝中於原審審理時，除證稱確
    有「阿傑」此人外，雖又證稱伊如何與證人陳錫儀及被告等
    人一同見聞證人李崇義將債權資料轉交予「阿傑」之事（見
    原審卷第110頁正面至第111頁正面），惟因證人陳勝中所述
    見聞證人李崇義轉交債權資料予「阿傑」乙事，與證人陳錫
    儀之證述內容不符，且與被告歷來之辯解亦不相合，尚難遽
    信；然參照上開證述內容及被告之辯解，被告及證人陳錫儀
    、陳勝中確均曾認識「阿傑」乙事，則應無疑義，顯見被告
    所辯：伊轉予「阿傑」為告訴人追討債款等語，確有所憑。
    又衡諸常情，一般人與他人結識來往過程中，僅知對方綽號
    而不知真實姓名之情形，固非常態，然究非絕對罕見或有何
    顯不合理之處。本件被告雖未能供述「阿傑」之真實姓名、
    年籍資料以供追查，然據被告所辯及證人陳錫儀所證，「阿
    傑」之來歷背景似為道上兄弟，則於被告認定「阿傑」外形
    兇悍，乃將證人李崇義交付之告訴人債權資料轉交予「阿傑
    」，在「阿傑」之來歷背景可能已涉其他不法情事之前提下
    ，縱被告逕將告訴人之債權資料交付予真實姓名、年籍不詳
    之「阿傑」乙事非無輕率之處，惟被告辯稱其無從查知「阿
    傑」之姓名、年籍資料，仍非不可採信，要難據此推論被告
    與實際向債務人劉帶春、賴櫻桃取得債款之人間必然有侵占
    之犯意聯絡及行為分擔甚明。
  (七)再衡之上開支票、協議書正本既可如此輕易在告訴人、證人
    李崇義及被告間傳遞，則被告再將之交付給其認定可能可協
    助告訴人處理債款事宜之「阿傑」等人，亦難認有何悖乎常
    情而顯不可採之處。是縱使被告確曾交付上開支票、協議書
    正本予「阿傑」或其他實際追討債款之人，但在別無任何積
    極證據可資證明該等款項之流向或被告曾與之分贓之前提下
    ，既無法排除該人受託取得債款後，因心生貪念而起意侵吞
    入己之可能性，自難僅以被告曾交付債權資料予他人催討債
    款，即推論被告必有與之共同侵吞該等款項之犯意聯絡。又
    被告一再辯稱其僅曾收受告訴人所提出之債權資料影本，縱
    認係因實際追討債款之人係持支票、協議書正本向債務人劉
    帶春、賴櫻桃取得債款，不無規避此等嫌疑之意，然被告否
    認犯罪所持之辯解，即便不能成立，基於證據裁判主義之原
    則，仍非有嚴格證明之積極證據足以證明其犯罪行為，否則
    不能遽為有罪之認定。至於被告雖曾與告訴人協商和解之事
    ，有證人何曜男律師於偵查中之證述可據（見98偵緝147卷
    第67頁），然衡諸社會常情，一般人因財物問題或款項糾紛
    涉訟時，與他方協商和解情形甚為常見，且其原因不一而足
    ，有因心知理虧而欲賠償他方所受損害者，有不欲長時間纏
    訟而欲和解以儘速解決糾紛者，亦有因與事發原因有關而欲
    負擔道義上之責任者，非僅限於認罪賠償一途，且無論何者
    ，均不能僅以被告曾與告訴人談論和解事宜，即據此推論被
    告涉有告訴人所指之犯行。況本件被告雖曾試行與告訴人協
    談和解之事，且經證人何曜男律師先行擬具和解書之內容，
    然究仍因該等和解內容無法為被告所接受，致未曾真正達成
    和解，自難以此即推認被告確有侵占告訴人款項之犯行。從
    而，本件被告縱因處理委任事務有過失，致生損害於告訴人
    ，惟被告與本件實際取得債款之人間究有何關係或聯繫，其
    二人間是否有侵占之犯意聯絡，既無積極證據足以證明或認
    定，自無法僅以推測或擬制之方法而推認被告共同侵占犯行
    之成立至明。
  (八)綜上所述，本案被告並非親向債務人劉帶春、賴櫻桃夫婦索
    討債款之人，亦未曾向債務人劉帶春、賴櫻桃聯繫收取債款
    之事，而告訴人提出之委託書是否確為被告要求告訴人出具
    ，實際向債務人劉帶春及賴櫻桃討債而取得該等債款之人是
    否與該委託書有關，被告與實際取得債款之人是否有侵占之
    犯意聯絡等節，依檢察官提出之上開證據，僅能證明告訴人
    託人代為催討債款後，因實際討回債款之人未交還款項，而
    遭侵占該等債款，及被告確曾轉託他人為告訴人追討債款等
    事實，然尚無法證明被告與實際討得債款而侵吞該等款項之
    人間有何侵占之犯意聯絡及行為分擔。從而，本件依檢察官
    所舉及卷內所有直接、間接之證據，既均尚未達到使通常一
    般人均不致有所懷疑，而得確信其為真實之程度，仍有合理
    之懷疑存在，揆諸前開法條規定及判例要旨，縱被告之辯解
    仍有若干部分與告訴人或證人李崇義所述未能互為參照印證
    以證明其所述之真實性，基於證據裁判主義之原則，亦難遽
    認被告涉犯公訴意旨所稱之共同侵占犯行。此外，本院復查
    無其他積極證據足以證明被告確有共同侵占犯行，本諸無罪
    推定原則，被告之犯罪自屬不能證明，依法應為無罪判決之
    諭知。
六、原審以公訴人所提出之證據，並不足為被告有罪之積極證明
    ，而為被告無罪之諭知，核無違誤。公訴人上訴意旨仍以被
    告所涉侵占罪責明確為由，提起上訴，為無理由，應予駁回
    。
據上論結，應依刑事訴訟法第368條，判決如主文。
本案經檢察官邱克斌到庭執行職務。
中    華    民    國   100    年    4     月    12    日
                  刑事第三庭    審判長法  官  陳義仲
                                      法  官  楊清安
                                      法  官  張季芬
以上正本證明與原本無異。
不得上訴。
                                      書記官  廖文靜
中    華    民    國   100    年    4     月    13    日